【裁判字號】    89,上國,6
【裁判日期】    900508
【裁判案由】    國家賠償
【裁判全文】
臺灣高等法院高雄分院民事判決  八十九年度上國字第六號
      上  訴  人    乙○○
      被上 訴 人    屏東縣政府
      法定代理人    丙○○
      訴訟代理人    甲○○
右當事人間國家賠償事件，上訴人對於中華民國八十九年四月二十日臺灣屏東地方法
院八十八年度國字第六號第一審判決提起上訴，本院判決如左：
      主      文
上訴駁回。
第二審訴訟費用由上訴人負擔。
      事      實
甲、上訴人方面：
一、聲明：求為判決：
  (一)原判決廢棄。
  (二)右廢棄部分，被上訴人應給付上訴人新台幣（下同）二百二十萬三千五百五十六
    元，及自訴狀繕本送達之翌日起至清償日止，按年息百分之五計算之利息。
  (三)前項聲明上訴人願供擔保，請准宣告假執行。
  (四)第一、二審訴訟費用由被上訴人負擔。
二、陳述：除引用原判決書之記載外，補稱：
  (一)本件坐落屏東市○○段○○段四四地號，建，面積：○‧○二七九公頃土地，暨
    其上門牌號碼屏東市田寮巷九八號房屋，係上訴人出資購置，信託登記在訴外人
    即上訴人之配偶鍾黃梅英名下。民國八十一年十一月間，被上訴人屏東縣政府辦
    理屏東市田寮巷九八號道路用地徵收補償費發放時，上訴人即提出所有權狀等有
    關證件，並偕同其妻即訴外人鍾黃梅英到場，向當時承辦人員葉慶權、謝啟信告
    知系爭土地及房屋實係上訴人所有，有關徵收補償文書寄至「基隆市○○路二八
    號」上訴人當時之住所，經承辦人員允諾，上訴人並將所有權狀交由承辦人員更
    改面積發還上訴人帶回保管。詎八十二年二月間，葉慶權、謝啟信利用執行職務
    之便，與鍾黃梅英串通，唆使鍾黃梅英出具不實之「所有權狀遺失切結書」（如
    葉慶權、謝啟信不予唆使，訴外人鍾黃梅英應不知如何出具此切結書，且此切結
    書係葉慶權、謝啟信所提供），將原應由上訴人領取之補償費四百四十萬元，全
    部發放予訴外人鍾黃梅英領取，致上訴人權利嚴重受損。
  (二)嗣上訴人就訴外人鍾黃梅英冒領補償費用提出訴訟，經台灣屏東地方法院八十六
    年訴字第七七八號判決，認本件系爭土地及房屋均屬上訴人所有，而信託登記於
    訴外人鍾黃梅英名下，因訴外人鍾黃梅英有部分勞動出資，訴外人鍾黃梅英應給
    付上訴人二百二十萬三千五百五十六元，可為明證，系爭房地確屬上訴人所有，
    被上訴人之承辦人員葉慶權、謝啟信將補償費發放予訴外人鍾黃英，確屬違法失
    職。
  (三)按「行政行為，應以誠實信用之方法為之，並應保護人民正當合理之信賴。」、
    「公務員於執行職務行使公權力時，因故意或過失不法侵害人民自由或權利者，
    國家應負損害賠償責任」，行政程序法第八條、國家賠償法第二條第二項定有明
    文。本件系爭被徵收之土地，依修正前民法第一千零十七條第二項之規定屬上訴
    人所有，上訴人曾於八十一年十二月八日偕同鍾黃梅英至屏東縣政府向被上訴人
    之承辦人員葉慶權、謝啟信告知系爭房地係屬上訴人所有，所有權狀由上訴人保
    管，請其等日後將有徵收之文書寄至上訴人當時之住所即「基隆市○○路二八號
    」，得承辦人員之允諾。當日並將所有權狀交由承辦人員更改面積後發還上訴人
    帶回。另由被上訴人分別於「八十一年十二月七日」、「八十二年一月七日」、
    「八十二年一月二十七日」、「八十二年二月八日」發函至「基隆市○○路二十
    八號」予上訴人及上訴人之妻鍾黃梅英二人有關徵收事宜之函件，是被上訴人之
    承辦人員將上開函文寄至基隆市○○路二八號予上訴人之行為，足以證明上訴人
    確有告知系爭房地屬上訴人所有之情，且承辦人員之行政行為亦讓上訴人產生合
    理之信賴，認被上訴人於發放徵收補償費時，必定通知上訴人到場，詎被上訴人
    卻於「八十二年二月十一日」僅通知鍾黃梅英，而未通知上訴人到場，並唆使其
    出具不實之所有權狀遺失切結書後（因鍾黃梅英不諳法律，其豈知如何出具切結
    書），由其具領。致上訴人之權益嚴重受損。
  (四)乃原審法院卻以證人即承辦人員謝啟信曾到庭否認上情，並供稱：上訴人曾與鍾
    黃梅英前來辦理，但未表明其夫妻間如何約定之事等語。另鍾黃梅英雖亦供稱：
    上訴人並未向承辦人員表示系爭土地係何人所有及必須通知上訴人到場等語，原
    審法院認為證人與本件誠有利害關係，證言未必可信，惟其又認上訴人究有告知
    葉慶權、謝啟信於發放補償費時，務必通知其到場，並經承辦人員允諾乙情，自
    屬有疑云云。惟若承辦人員未曾允諾，被上訴人嗣後又何以迭次行文至「基隆市
    ○○路二八號」予上訴人？是原審法院認上訴人未告知被上訴人之承辦人員，且
    未得其等之允諾云云，顯有未洽。而被上訴人之行政行為既已獲上訴人合理之信
    賴，其後於發放補償費時，疏未通知上訴人到場，而由鍾黃梅英獨自具領，致上
    訴人之權利受損，自應對上訴人之損失負賠償之責。
三、證據：除引用原審立證方法外，補提：台灣省屏東縣政府八十一年十二月七日八
    一屏府地權字第一七○○一四號函、八十二年一月七日八一屏府地權字第一八○
    九八四號函、八十二年一月二十七日八二屏府教國字第九九二五號函、八十二年
    二月二月八日八二屏府地權字第一五三三○號函（均影本）為證。
乙、被上訴人方面：
一、聲明：求為判決：
  (一)請求駁回上訴人之訴及其假執行之聲請。
  (二)第一、二審訴訟費用由上訴人負擔。
  (三)如受不利益之判決，願供擔保請准免為假執行。
二、陳述：除引用原判決書之記載外，補稱：
  (一)查台灣屏東地方法院八十六年度訴字第七七八號判決固認定，系爭土地及房屋係
    由上訴人將其所有部分信託給鍾黃梅英，而上訴人於八十六年八月二十七日終止
    該信託關係等情，有該院判決書附卷。徵諸信託契約僅屬債權契約，委託人終止
    信託契約後僅取得請求受託人移轉信託物所有權之權利，而並不當然取得信託物
    所有權；故於上訴人終止該信託關係及受託人鍾黃梅英返還信託物之前，系爭土
    地及房屋仍屬受託人鍾黃梅英所有。因之，上訴人於八十六年八月二十七日前既
    尚未終止該信託關係，自亦無返還信託物可言，則信託物即系爭土地及房屋仍屬
    鍾黃梅英所有甚明，是被上訴人於八十二年二月十一日發放補償費予鍾黃梅英，
    自無不合。
  (二)另按行政行為，應以誠實信用之方法為之，並應保護人民正當合理之信賴；公務
    員於執行職務行使公權力時，因故意或過失不法侵害人民自由或權利者，國家應
    負損害賠償責任，行政程序法第八條、國家賠償法第二條第二項前段固有明文。
    本件上訴人主張被上訴人承辦系爭土地及房屋徵收補償費事宜之公務人員，於執
    行職務行使公權力時，故意或重大過失致違法失職，將補償費發予鍾黃梅英，致
    侵害其權益等情，惟其未能舉證證明之，是其主張即屬無據，不足採信。
三、證據：除引用原審立證方法外，補提：台灣屏東地方法院八十六年度訴字第七七
    八號確定證明書、台灣屏東地方法院八十七年度執字第三六八五號債權憑證、鍾
    黃梅英土地所有權狀。
丙、本院依職權調閱八十六年度訴字第七七八號民事卷宗，及台灣屏東地方法院檢察
    署八十五年度偵字第三七三九號、八十七年度偵字第六六二九號。
      理      由
一、上訴人起訴主張：屏東市○○段○○段四四地號，建地，面積０．０二七九公頃
    土地，及坐落其上門牌號碼屏東市田寮巷九八號房屋，係上訴人出資購置，信託
    登記在訴外人即上訴人配偶鍾黃梅英名下，且依修正前民法第一千零十七條第二
    項之規定，應屬上訴人所有。被上訴人於八十一年十一月間辦理屏東市○○巷道
    路用地徵收補償費發放時，即由上訴人提出所有權狀等文件，並偕同鍾黃梅英到
    場領取補償金，當時上訴人並向承辦之公務人員葉慶權、謝啟信告知系爭土地及
    房屋實係上訴人所有，有關徵收補償文書寄送至基隆市○○路二八號上訴人當時
    之住所，經承辦人員允諾，並先後向上訴人當時之住所送達公函。詎八十二年二
    月間，葉慶權、謝啟信利用執行職務之便，與鍾黃梅英串通，唆使鍾黃梅英出具
    不實之「所有權狀遺失」切結書（如葉慶權、謝啟信不予唆使，鍾黃梅英應不知
    如何出具此切結書，且此切結書應係葉慶權、謝啟信所提供），將屬於上訴人所
    有之補償費四百四十萬元全部發放與鍾黃梅英冒領，致上訴人權利蒙受損失。經
    上訴人提起行政訴訟，行政法院以八十三年度判字第九二六號判決認定，被上訴
    人對於系爭房屋部分之處分不當，應重行查明另作適法之處分，但被上訴人迄未
    處理。上訴人又就鍾黃梅英冒領上開補償費四百四十萬元提起民事訴訟，經原審
    法院八十六年度訴字第七七八號判決認定，系爭土地及房屋均屬上訴人所有，足
    見被上訴人之承辦人員葉慶權、謝啟信違法失職，將本件補償金發放錯誤。被上
    訴人承辦系爭土地及房屋補償金發放之公務人員葉慶權、謝啟信，於執行職務行
    使公權力時違法失職，故意或重大過失不法侵害上訴人權利，依國家賠償法第二
    條第二項規定訴請被上訴人賠償如上訴聲明之金額等語。
二、被上訴人則以：被上訴人為辦理屏東都市計畫中正國民中學校地取得而徵收土地
    ，有關土地、建築改良物、農作物之各項補償費，均經被上訴人所屬之建設局、
    農業局分別派員查估並公告補償金額期滿確定後，依據內政部函文，以徵收公告
    當時土地登記簿謄本記載之所有權人為徵收土地地價補償費之核發對象。故系爭
    土地即以登記簿謄本記載之權利人鍾黃梅英為發放對象；而系爭房屋未辦理建物
    第一次登記，故依被上訴人於五十四年四月十九日發給鍾黃梅英申請之系爭房屋
    建築許可執照為據，而以鍾黃梅英為發放對象，經鍾黃梅英於八十二年二月十一
    日領取系爭土地及房屋、農作物之各項補償費。嗣上訴人對此提出陳情，被上訴
    人亦先後二次函復上訴人，上訴人不服而循序提起訴願、再訴願，經台灣省政府
    、內政部將訴願、再訴願駁回。上訴人仍不服而提起行政訴訟，經行政法院以八
    十三年度判字第九二六號判決將關於房屋補償部分之處分撤銷。被上訴人乃依行
    政法院上開判決重行查明，認系爭房屋補償費之發放並無違誤，並將之函復上訴
    人。況被上訴人發放徵收補償費時僅得依登記簿謄本之記載，無權認定系爭土地
    及房屋係究係上訴人所有否，且上訴人又怠於申請更名登記為所有權人，則被上
    訴人依土地登記簿記載之土地所有權人及房屋原始起造人發給徵收補償費與鍾黃
    梅英，並無疏失。至上訴人指被上訴人之承辦人員葉慶權、謝啟信與鍾黃梅英串
    通冒領補償費致使上訴人權利受損乙節，經上訴人前後二次提出告訴，已分別經
    台灣屏東地方法院檢察署檢察官不起訴處分確定及簽結在案。又上訴人已起訴經
    原審法院八十六年度訴字第七七八號判決，認定上訴人之一方向他方以意思表示
    信託行為之終止，為上訴人與鍾黃梅英雙方間之債權債務關係，自不應向被上訴
    人請求國家賠償等語，資為抗辯。
三、上訴人主張坐落於屏東市○○段○○段四四地號，建地，面積０．０二七九公頃
    之系爭土地係登記為鍾黃梅英所有，而坐落其上門牌號碼屏東市田寮巷九八號之
    系爭房屋係由鍾黃梅英申請建築許可，被上訴人於五十四年四月十九日核發建築
    許可執照，其後建築完竣並未辦理建物第一次登記；八十一年間被上訴人辦理屏
    東都市計畫中正國民中學校地徵收時徵收系爭土地及房屋，於八十二年二月十一
    日經鍾黃梅英出具「所有權狀遺失切結書後」後，將系爭土地、房屋及農作物補
    償金發放與鍾黃梅英等情，業經上訴人提出土地所有權狀、建築執照、屏東市都
    市計劃中正國中徵收土地各項補償費清冊、公文封、屏東縣政府函各一份為證，
    並為被上訴人所不爭執，且經本院核閱被上訴人提出之辦理屏東都市計畫中正國
    中學校工程徵收屏東市○○段○○段四四地號土地及其地上建築物等補償費發放
    資料及發放作業規定資料全份無誤，自堪信為真實。
四、上訴人又主張其於八十一年十二月間已告知被上訴人承辦徵收系爭土地之公務人
    員葉慶權、謝啟信，系爭土地及房屋實係其所有，詎八十二年二月間葉慶權、謝
    啟信利用執行職務之便與鍾黃梅英串通，唆使鍾黃梅英出具不實之「所有權狀遺
    失」切結書，將屬於上訴人所有之補償金四百四十萬元全部發放與鍾黃梅英；又
    於行政法院判決認定被上訴人對於系爭房屋部分之處分不當後，被上訴人迄未處
    理等情，被上訴人則予否認，並以前詞置辯。本院審酌如下：
  (一)按不動產物權，依法律行為而取得設定、喪失、及變更者，非經登記，不生效力
    ，民法第七百五十八條定有明文。又自己建築之房屋，與依法律行為而取得者有
    別，縱使不經登記，亦不在民法第七百五十八條所謂非經登記不生效力之列（最
    高法院四十一年台上字第一○三九號判例意旨參照）。本件被上訴人辦理系爭土
    地及房屋徵收前，系爭土地登記簿謄本記載之所有權人為鍾黃梅英；又系爭房屋
    申請建築執照之原始起造人為鍾黃梅英，則其無待登記即已取得所有權，且其後
    系爭房屋並未再辦理建物第一次登記之事實，已於前述，則鍾黃梅英為系爭土地
    及房屋之所有權人，殆無疑義。
  (二)次按徵收土地之地價補償費係發給土地所有權人，此觀諸土地法第二百三十五條
    前段規定自明，而所謂徵收土地所有權人，係指登記簿所載之土地所有權人，此
    亦有土地法施行法第五十六條第一款之規定可資參照；復佐以「徵收公告當時土
    地登記簿記載之權利人為徵收土地地價補償費之核發對象」，亦為內政部七十八
    年一月五日台內地字第六六一九九一號函訂頒「土地徵收法令補充規定」第九
    點所明定。則被上訴人將系爭土地及房屋徵收補償事宜通知鍾黃梅英並由其領取
    補償費，並無違誤。
  (三)而原審法院八十七年度訴字第七七八號判決固認定，系爭土地及房屋係由上訴人
    將其所有部分信託給鍾黃梅英，而上訴人於八十六年八月二十七日終止該信託關
    係等情，此有前開判決一份附卷足按，並經本院調閱該卷宗審閱屬實。徵諸信託
    契約僅屬債權契約，委託人終止信託契約後，僅取得請求受託人移轉信託物所有
    權之權利，並不當然取得信託物所有權，故於上訴人終止該信託關係及受託人鍾
    黃梅英返還信託物之前，系爭土地及房屋仍屬受託人即鍾黃梅英所有。因之，上
    訴人於八十六年八月二十七日前既尚未終止該信託關係，自亦無返還信託物可言
    ，則信託物即系爭土地及房屋仍屬鍾黃梅英所有甚明，是被上訴人於八十二年二
    月十一日發放補償費與鍾黃梅英，自無不合。
  (四)至上訴人主張系爭土地及房屋應屬其所有，且系爭土地所有權狀亦在其持有中，
    被上訴人卻將補償費發給鍾黃梅英，損害其權益等語。經查，系爭土地係於六十
    八年五月十六日登記，此有該土地所有權狀載明在卷，依當時即修正前民法第一
    千零十七條第二項固規定，聯合財產中，夫之原有財產及不屬於妻之原有財產之
    部分，為夫所有，然同條第一項亦規定，聯合財產中妻於結婚時所有之財產，及
    婚姻關係存續中因繼承或其他無償取得之財產，為妻之財產，保有其所有權。是
    登記為妻名義之聯合財產，夫如合於修正前民法第一千零十七條第二項規定為其
    所有，自得依土地登記規則第一百十四條規定為更名登記，登記所有權人為夫之
    名義。系爭土地既登記鍾黃梅英為所有權人，上訴人主張依據修正前民法第一千
    零十七條第二項之規定，屬其所有，縱然非虛，被上訴人亦僅得就登記名義人之
    形式認定，而無實質審查之權限；而上訴人又怠於依土地登記規則第一百十四條
    規定申請更名登記為所有權人，則被上訴人依土地登記簿記載之土地所有權人鍾
    黃梅英，發給系爭土地補償費，係屬可歸責於上訴人之事由所致。再土地所有權
    狀固表徵土地所有權之誰屬，但上訴人所執有之土地所有權狀，既記明權利人為
    鍾黃梅英，而非上訴人，上訴人自不得以執有系爭土地所有權狀遽主張土地為其
    所有。另系爭房屋既係由鍾黃梅英申請建造而存在，其無待登記即取得所有權，
    上訴人主張其為所有權人，即使屬實，被上訴人同亦無權為實質之審定；上訴人
    其後又怠於申辦建物第一次登記並登記為其所有，則被上訴人依原始起造資料發
    給系爭房屋補償費與鍾黃梅英，並無不合。
  (五)另上訴人主張其曾向承辦人員葉慶權、謝啟信告知系爭土地及房屋實係其所有，
    並表示有關徵收補償文書寄送至其位於基隆市○○路二八號住所，且發放補償費
    時，務必通知上訴人到場，經承辦人員允諾，然八十二年二月間葉慶權、謝啟信
    利用執行職務之便與鍾黃梅英串通，唆使鍾黃梅英出具不實之「所有權狀遺失切
    結書」，而將補償費發給鍾黃梅英等情。經查：
    1.上訴人提出被上訴人寄發領取補償費通知書公文封一份（原審卷第三七頁），
      該公文封係寄至基隆市○○路二八號，而收文者係鍾黃梅英；上訴人復提出被
      上訴人之公函四件（本院卷第三八頁至第四二頁），係發函至上開處所，受文
      者固為上訴人，或其妻鍾黃梅英，惟其內容僅敘及徵收地價是否偏低、地上建
      築物是否應予補償之情，並未論及所有權歸屬一事，是以，上開證據僅得證明
      上訴人曾經告知被上訴人承辦人員徵收補償文書應寄至基隆住所，或陳情補償
      費偏低情事，至上訴人是否曾告知有關系爭土地及房屋所有權誰屬等其他事宜
      ，則屬不明，自未能僅以上開公文封及公函，而認上訴人之主張為真。況且，
      被上訴人承辦系爭土地及房屋徵收之葉慶權於八十九年一月十四日死亡，此有
      被上訴人提出之戶籍謄本一份在卷足徵，自屬真實。而證人即承辦系爭土地徵
      收補償事宜之謝啟信到庭否認上情，並證稱：上訴人曾與鍾黃梅英前來辦理，
      但未表明其夫妻間如何約定之事；因為上訴人曾詢問補償之事，故曾函覆他等
      語（原審卷第一一四頁、本院卷第一七五頁）；證人即系爭土地及房屋補償費
      具領人鍾黃梅英亦證稱：上訴人並未向承辦人員表示系爭土地係何人所有及必
      須通知上訴人到場等語（原審卷第一一四頁）。準此，上訴人究否曾告知葉慶
      權、謝啟信於發放補償費時，務必通知其到場，並經承辦人員允諾一情，自屬
      有疑。
    2.次查，鍾黃梅英於八十二年二月十一日向被上訴人領取系爭土地及房屋補償費
      時，於應備文件中附有「遺失權利書狀公告作廢切結書」（經調閱之台灣高等
      法院高雄分院八十六年度上易字第一五三三號刑事卷宗第二七頁），固然屬實
      ；惟鍾黃梅英證稱：領取系爭土地徵收補償手續時，因找不到上訴人，而自己
      去辦理所有權狀遺失等語（台灣屏東地方法院檢察署八十五年度偵字第三七三
      九號偵查卷宗第十七頁正反面），並無如上訴人所稱係葉慶權、謝啟信唆使。
      此外，上訴人前已以葉慶權、謝啟信唆使鍾黃梅英出具所有權狀遺失切結書為
      由告發，經台灣屏東地方法院八十五年度偵字第三七三九號不起訴處分確定，
      嗣又告發，再經該署八十七年度偵字第六六二九號簽結在案，此業經本院調閱
      上開卷宗查核無訛。上訴人以如葉慶權、謝啟信不予唆使，以鍾黃梅英一老婦
      應不知如何出具此切結書，且此切結書應係葉慶權、謝啟信所提供云云，核係
      其臆測之詞，並未提出證據供本院審酌，是尚難遽認其主張為實，洵非可採。
  (六)且被上訴人就上開土地補償部分，發放予登記名義人鍾黃梅英，並無不當，亦經
    上訴人提起訴願、再訴願、及行政訴訟，均予維持確定，此有被上訴人提出之台
    灣省政府八二府訴一字第一七二三五０號訴願決定書、內政部台內訴字第八二
    ０五二八八號之訴願決定書、行政法院八十三年度判字第九二六號判決在卷可參
    （本院卷第九五頁至第一０六頁）。至上訴人再主張行政法院判決認定被上訴人
    對於系爭房屋部分之處分不當後，被上訴人迄未處理一節。經查，行政法院於八
    十三年五月三日以八十三年度判字第九二六號判決認定被上訴人就系爭房屋補償
    部分應重行查明等語，被上訴人即重行查明，以八十三年七月八日八三屏府地權
    字第九九九二五號函重行核處通知上訴人，其內容略以：(1)系爭房屋坐落屏東市
    ○○段二小段四四地號，係前因政府辦理地籍圖重測由原水源段九十二號改編，
    被告於五十四年四月十九日（五四）屏府建土字第二五一號發給建築許可執照，
    由申請人鍾黃梅英收執，並經屏東地政事務所八十三年五月二十八日八三屏所地
    一字第七七六四號函查報該建物未辦理建物第一次總登記。(2)又系爭房屋門牌號
    碼屏東市豐田里田寮巷九八號，經稅捐稽徵處八十三年六月十八日八三屏稅財字
    第三五八二八號函查報：「．．．係於民國五十五年設籍，納稅義務人為鍾黃梅
    英女士」有案。(3)故將徵收系爭房屋之補償發給予鍾黃梅英具領，並無不合，被
    上訴人於八十二年六月十七日八二屏府地權字第八八０八四號函所為原處分應予
    維持等語，此亦經被上訴人提出被上訴人發文之上開公函（本院卷第一０七頁、
    第一０八頁）、建築許可執照（本院卷第一０九頁）、屏東縣屏東地政事務所函
    （本院卷第一一０頁、第一一一頁）、屏東縣稅捐稽徵處函（本院卷第一一四頁
    ）各一份在卷足徵，並為上訴人所不爭，自堪信實。職是，被上訴人於行政法院
    判決後業已重行查明，並函復上訴人，是上訴人此項主張，不足採信。
  (七)準此，上訴人提出之上開公文封及公函，尚不足以證明其事前已告知被上訴人之
    承辦人員葉慶權、謝啟信系爭土地及房屋為其所有，補償費應發予上訴人，其主
    張委無足採。
五、綜上所述，上訴人主張被上訴人承辦系爭土地及房屋徵收補償事宜之公務人員，
    於執行職務行使公權力時，故意或重大過失致違法失職，將補償金發與鍾黃梅英
    ，致侵害其權益等情，即屬無據。從而，上訴人主張本於國家賠償法第二條第二
    項之規定，請求被上訴人賠償其損害，為無理由，不應准許。其假執行之聲請亦
    失所附麗，應併予駁回。原審為上訴人敗訴之判決，及駁回其假執行之聲請，並
    無不合。上訴意旨指摘原判決不當，求予廢棄改判，為無理由，應予駁回。
六、本件事證已臻明確，兩造其餘主張、陳述及攻擊防禦方法，經審酌與本院前揭判
    斷不生影響，爰無需一一審究及論述指駁，併此附敘。
據上論結，本件上訴為無理由，依民事訴訟法第四百四十九條第一項、第七十八條，
中      華      民      國    九十      年      五      月      八      日
                                      臺灣高等法院高雄分院民事第一庭
~B1審判長法官  黃金石
~B2法      官  吳登輝
~B3法      官  魏式璧
右為正本係照原本作成。
如對本判決上訴，須於判決送達後二十日內向本院提出上訴狀，其未表明上訴理由者
，應於上訴後二十日內向本院提出上訴理由書（均須按他造當事人之人數附繕本）。
上訴時應提出委任律師或具有律師資格之人之委任狀，並依附註條文規定辦理。
中      華      民      國    九十      年      五      月     十一     日
~B法院書記官  林靜霙
附註：
民事訴訟法第四百六十六條之一：
對於第二審判決上訴，上訴人應委任律師為訴訟代理人，但上訴人或其法定代理人具
有律師資格者，不在此限。
上訴人之配偶、三親等內之血親、二親等內之姻親，或上訴人為法人、中央或地方機
關時，其所屬專任人員具有律師資格並經法院認為適當者，亦得為第三審訴訟代理人
。
第一項但書及第二項情形，應於提起上訴或委任時釋明之。
                                                                     Ａ


司法院資訊處製作；財團法人民間司法改革基金會備份。
